【裁判字號】    98,易,2661
【裁判日期】    981130
【裁判案由】    詐欺
【裁判全文】
臺灣臺北地方法院刑事判決              98年度易字第2661號
公  訴  人  臺灣臺北地方法院檢察署檢察官
被      告  丙○○
上列被告因詐欺案件，經檢察官提起公訴（98年度偵字第13552
號）及移送併辦（98年度偵字第15883號），本院判決如下：
    主  文
丙○○幫助意圖為自己不法之所有，以詐術使人將本人之物交付
，處有期徒刑參月，如易科罰金，以新臺幣壹仟元折算壹日。
    事  實
一、丙○○得預見將自己之金融機構帳戶金融卡提供他人並告知
    密碼，極有可能遭不法詐騙集團成員利用該帳戶作為詐欺取
    財犯罪之提領工具，竟仍容任所提供之金融帳戶可能被利用
    ，造成詐欺取財結果之發生，而基於幫助他人實施詐欺取財
    犯罪之不確定故意，於民國98年4月15日下午某時許，在臺
    北縣板橋市某處，將其所持用之第一商業銀行股份有限公司
    （下稱第一銀行）民生分行第00000000000號帳戶（下稱系
    爭帳戶）之提款卡及密碼，提供予姓名年籍不詳已成年之男
    性詐欺集團成員使用。詐騙集團成員嗣分別於同年月17日夜
    間6時40分許及8時許，持用上開帳戶，分別向乙○○及甲○○佯稱係MOMO電視購物台人員，及表示因送貨人員疏忽，將
    一次付清變成分期付款方式及扣錯金額云云，再假冒銀行人
    員要求乙○○及甲○○前往自動櫃員機提領款項，乙○○不
    疑有詐將提領之款項新臺幣（下同）500元及4萬2500元分別
    存入系爭帳戶，旋經提領一空，甲○○則因警覺係詐騙手法
    ，僅匯款1元至丙○○之上開帳戶，並即報警將系爭帳戶列
    為警示帳戶，因悉上情。
二、案經臺北市政府警察局松山分局報告臺灣臺北地方法院檢察
    署檢察官偵查起訴及移送併辦。
    理  由
壹、證據能力部分：
    按被告以外之人於審判外之言詞或書面陳述，除法律有規定
    者外，不得作為證據，刑事訴訟法第159條第1項固有明文。
    惟按被告以外之人於審判外之陳述，雖不符前4條之規定，
    而經當事人於審判程序同意作為證據，法院審酌該言詞陳述
    或書面陳述作成時之情況，認為適當者，亦得為證據。當事
    人、代理人或辯護人於法院調查證據時，知有第159條第1項
    不得為證據之情形，而未於言詞辯論終結前聲明異議者，視
    為有前項同意，刑事訴訟法第159條之5亦有明定。查證人乙○○及甲○○於警詢之陳述，雖係被告以外之人於審判外之
    陳述，惟被告丙○○對上開證據之證據能力並不爭執，亦不
    聲請傳喚詰問上開證人，本院斟酌上開證人之言詞陳述作成
    時，係其遭詐騙後前往警局報案時所為，通常並無影響其陳
    述之客觀情形，認依上開規定，以之作為證據為適當，是上
    開供述證據亦有證據能力。至其餘憑以認定本案犯罪事實之
    非供述證據（詳後述），查無違反法定程序取得之情，依同
    法第158條之4規定反面解釋，亦具證據能力，均合先敘明。
貳、實體部分：
一、訊據被告固坦承系爭帳戶為其所申設，並將提款卡及密碼提
    供予詐欺集團成員使用等情，其對於乙○○及甲○○遭詐騙
    ，乙○○匯款至系爭帳戶而遭他人提領，甲○○因有所警覺
    僅匯款1元至系爭帳戶乙節，亦不否認，惟矢口否認有何幫
    助詐欺犯行，辯稱：當初是看報紙應徵工作，對方要求提供
    本人之提款卡及密碼，其始交付系爭帳戶之提款卡及密碼云
    云。經查：
  (一)被告前曾向第一銀行申請開設系爭帳戶，業據被告坦承在卷
    ，並有第一銀行98年4月29日（98）一民生字第062號函檢附
    之開戶文件及存摺存款查詢報表在卷可稽（見98年度偵字第
    13552號卷第10頁至第40頁）。又詐騙集團成員上開詐騙乙○○及甲○○匯款至系爭帳戶等事實，亦據乙○○及甲○○
    於警詢中指訴綦詳（見98年度偵字第13552號卷第7頁至第8
    頁、98年度偵字第15883號卷第4頁至第5頁），並有上開存
    摺存款查詢報表、乙○○於第一銀行之自動櫃員機交易明細
    資料2張及甲○○於花蓮二信之自動櫃員機交易明細資料1張
    在卷可憑（見98年度偵字第13552號卷第9頁及98年度偵字第
    15883號卷第7頁），而被告對於乙○○匯款至系爭帳戶而遭
    他人提領及甲○○因有所警覺僅匯款1元至系爭帳戶之事實
    ，亦不否認。依上開各情，足認被告所申設之系爭帳戶及交
    付之提款卡及密碼確遭詐騙集團成員持有使用，並於詐騙乙○○匯款後加以提領。
  (二)按金融機關存款帳戶，一般人極易申請取得，若非極為信任
    之親友因急迫情形有立即使用之必要之情形外，否則本可各
    自自行開立帳戶使用，自無須向他人收受，個人帳戶之提款
    卡及密碼，亦無任意交付予不認識之人之理。又媒體對於使
    用人頭帳戶行詐騙或恐嚇之事，已廣為宣傳，況被告為成年
    人，其亦自承：之前從事花卉園藝、烘焙業及開過遊覽車，
    都是付現，老闆沒有向其要過提款卡或密碼等語，顯有相當
    之智識程度與生活經驗，對該情亦當認識甚明，卻猶將系爭
    帳戶提款卡及密碼交付與不詳成年人使用，雖未見有何參與
    詐欺被害人之行為、或於事後亦分得款項之積極證據，而無
    從認屬本件詐欺取財行為之共同正犯，然其對於該人可能利
    用他人帳戶做為其詐欺取財之用，當然有所認識、預見，且
    容認犯罪事實發生之本意。即被告對於系爭帳戶被用來作為
    詐欺之犯罪工具有不確定之故意。
  (三)被告雖辯稱：其因看報紙應徵工作，對方要求提供本人之提
    款卡及提款卡密碼，始為交付云云。惟被告於警詢中供稱：
    其係在臺北縣板橋火車站將提款卡及密碼交付1名張姓男子
    ，對方告知其工作內容是替公司代為收取貨款（見98年度偵
    字第13552號卷第4頁）；然於偵查中則稱：對方表示工作內
    容是到指定地點收錢，並要其到板橋新站1號出口，後來有
    人將其帶到舊房子2樓，其將提款卡及密碼交付1名張姓男子
    （見98年度偵字第13552號卷第46頁至第47頁）；嗣於本院
    審理中復改稱：對方約定之地點是火車站面對公車總站之1
    號出口，其跑錯地方，後來有人將其帶至一棟公寓2樓，工
    作內容為送貨、接人及收錢（見本院卷第11頁反面及第19頁
    反面），核被告前後所述，已相矛盾，且其所稱應徵工作地
    點，既無特定店面，亦不知對方姓名年籍，核亦與一般應徵
    工作之常情有違。被告又稱：其在跟對方見面前的這段期間
    ，共打了4通電話給對方，對方亦回打2通電話，其都是用00
    00000000號這支手機與對方聯絡，對方顯示的也都是報紙所
    載號碼即0000000000（見本院卷第11頁反面至第12頁），惟
    查上開2行動電話門號於98年4月15日下午11時許至1時35分
    許，共計通話7次，除最後一通係由被告0000000000號手機
    發話外，前6通均由0000000000號手機撥出而由被告上開手
    機受話，此有臺灣大哥大及中華電信資料查詢列印單在卷可
    憑（見98年度偵字第13552號卷第58頁及第61頁至第63頁）
    ，堪認被告上開所辯不實。被告另稱：對方要求其交出提款
    卡以供測試可否提款云云，然臺北縣市自動櫃員機林立，當
    下即可測試，豈有將提款卡及密碼交付他人獨自測試數日之
    理，益徵被告所辯，不足採信。
  (四)綜上，本件事證明確，被告犯行堪以認定。
二、按刑法上之幫助犯，係對於犯罪與正犯有共同之認識，以幫
    助之意思，對於正犯資以助力，而未參與實施犯罪之行為者
    而言。因此如未參與實施犯罪構成要件之行為，且係出於幫
    助之意思提供助力，即屬幫助犯，而非共同正犯。被告基於
    幫助之犯意，提供詐騙集團成員上開提款卡及告知密碼，以
    供其施用詐術，已如前述。詐騙集團成員利用被告之幫助，
    使被害人在遭施用詐術後陷於錯誤，而匯款至被告提供之帳
    戶，足見被告僅係參與詐欺罪構成要件以外之行為，且並無
    證據證明被告係以正犯而非以幫助犯之犯意參與犯罪，應認
    其所為係幫助犯而非正犯行為。又詐騙集團成員已對甲○○
    著手施行詐術，甲○○並未陷於錯誤，詐騙集團成員所為合
    屬未遂。是核被告所為，各係犯刑法第339條第1項、第30條
    第1項詐欺取財罪之幫助犯及同法第339條第3項、第1項、第
    30條第1項詐欺取財未遂罪之幫助犯。又被告係以一提供帳
    戶之行為而觸犯數罪名，為想像競合犯，應從重論以幫助詐
    欺取財既遂罪。被告係幫助他人犯罪之幫助犯，爰依刑法第
    30條第2項之規定減輕其刑。上開甲○○遭詐騙之事實部分
    雖未據公訴人起訴，然該部分事實與公訴人起訴之事實部分
    具有裁判上一罪之關係，本應為起訴效力所及，且經臺灣臺
    北地方法院檢察署檢察官移送併辦（98年度偵字第15883號
    ），本院自得併予審究。爰審酌被告雖無前科，有臺灣高等
    法院被告前案紀錄表在卷可按，惟於詐騙集團猖獗橫行，報
    章雜誌一再報導詐騙集團使用人頭帳戶犯罪之情形下，仍執
    意將金融機構帳戶提供他人使用之犯罪動機、目的、手段，
    其提供帳戶作為他人詐騙財物之工具，助長詐騙集團犯罪，
    增加政府查緝此類犯罪之困難，更因而危害他人財產法益及
    社會秩序，暨犯後否認犯行，未見悔意之態度等一切情狀，
    量處如主文所示之刑，並諭知易科罰金之折算標準。
據上論斷，應依刑事訴訟法第299條第1項前段，刑法第30條、第
339條第1項、第41條第1項前段，刑法施行法第1條之1，判決如
主文。
本案經檢察官張成業到庭執行職務
中    華    民    國    98    年    11    月    30    日
                  刑事第十四庭  審判長法  官  吳冠霆
                                      法  官  李殷君
                                      法  官  賴武志
以上正本證明與原本無異。
如不服本判決，應於判決送達後10日內，向本院提出上訴狀；上
訴書狀應敘述具體理由，未敘述上訴理由者，應於上訴期間屆滿
後20日內補提上訴理由書於本院。
                                      書記官  劉麗英
中    華    民    國    98    年    11    月    30    日
附錄本案論罪科刑法條全文：
中華民國刑法第339條：
意圖為自己或第三人不法之所有，以詐術使人將本人或第三人之
物交付者，處5年以下有期徒刑、拘役或科或併科1千元以下罰金
。
以前項方法得財產上不法之利益或使第三人得之者，亦同。
前2項之未遂犯罰之。

司法院資訊處製作；財團法人民間司法改革基金會備份。
